臺灣高雄地方法院民事裁定　　　　　　 94年度家聲字第163號
聲　請　人　乙○○
　　　　　　　　　　　樓
相　對　人　甲○○
聲請人聲請為相對人甲○○選任特別代理人事件，本院裁定如下
：
    主      文
選任行政院國軍退除役官兵輔導委員會楠梓榮民自費安養中心於
臺灣高雄地方法院94年度親字第111 號聲請人與相對人間確認親
屬關係存在事件為相對人之特別代理人。
    理      由
一、聲請意旨略以：聲請人為相對人之胞弟，兩造於民國38年間
    先後隨國民政府軍隊播遷來台，惟由於相對人不識字，鄉音
    又重，斯時辦理戶籍登記之文書官未經究明相對人陳報之父
    母姓名，即以相近音之文字遽以填載於相對人之父母姓名欄
    ，致兩造因戶籍登載之父母姓名相異，而無從自戶籍登載推
    知兩造為兄弟，故有確認兩造間確有兄弟血緣關係存在之必
    要，然而相對人現因罹患心肌梗塞住院中，其意識狀態時有
    變化，而為無訴訟能力之人，為此爰依法聲請鈞院為相對人
    選任特別代理人，以利訴訟進行等語。
二、聲請人前揭主張業據其提出行政院國軍退除役官兵輔導委員
    會台中榮民總醫院診斷證明書1 紙為證，依該診斷證明書所
    載相對人因氣喘、意識改變而於民國94年7 月11日經急診入
    院，於94年7 月12日進入呼吸加護病房，經診斷其罹有呼吸
    衰竭、心肌梗塞及肺結核等疾病，目前住院中等語（見卷第
    4 頁），堪認聲請人之主張為真。本院審酌：相對人目前因
    病住院，其病情不穩定，意識狀態時有變化，相對人顯無能
    力處理自己事務，為免相對人之權益因此而受損害，本件確
    有為相對人選任特別代理人之必要，而依相對人之戶籍登載
    ，相對人未婚，係於行政院國軍退除役官兵輔導委員會楠梓
    榮民自費安養中心安養之榮民，亦有行政院國軍退除役官兵
    輔導委員會楠梓榮民自費安養中心94年6 月13日楠安社字第
    0940001125號函、個人基本資料查詢結果各1 件足憑（見94
    年度親字第111 號確認親屬關係存在事件卷第5 頁、第16頁
    ），依台灣地區與大陸地區人民關係條例第68條、退除役官
    兵死亡無人繼承遺產管理辦法第4 條規定，倘相對人去世，
    行政院國軍退除役官兵輔導委員會楠梓榮民自費安養中心即
    為相對人之法定遺產管理人，其與相對人有利害關係，復保
    存相對人之兵籍相關資料，其對相對人之狀況知之甚詳，由
    其擔任相對人之特別代理人，當可保障相對人之訴訟權益，
    爰選任行政院國軍退除役官兵輔導委員會楠梓榮民自費安養
    中心為本院94年度親字第111 號確認親屬關係存在事件中被
    告即本件相對人甲○○之特別代理人。
三、依民事訴訟法第51條第1 項，裁定如主文。
中　　華　　民　　國　　94　　年　　8 　　月　　8 　　日
                  家事法庭法　官　賴文姍
正本係照原本作成。
如對本裁定抗告須於裁定送達後10日內向本院提出抗告狀，並繳
納裁判費新台幣1,000元。
中　　華　　民　　國　　94　　年　　8 　　月　　8 　　日
                          書記官　黃國忠
